【裁判字號】    89,易,1247
【裁判日期】    901220
【裁判案由】    詐欺
【裁判全文】
臺灣臺北地方法院刑事判決                        八十九年度易字第一二四七號
    公  訴  人  臺灣臺北地方法院檢察署檢察官
    被      告  甲○○
                乙○○
右列被告等因詐欺案件，經檢察官提起公訴（八十八年度偵字第一六三０七號），本
院判決如左：
    主  文
甲○○、乙○○均無罪。
    理  由
一、公訴意旨略以：被告乙○○、甲○○共同意圖為自己不法所有，於民國八十八年
    五月二十九日二十一時許，在臺北市○○區○○街十三號三樓彼等共同經營之尤
    加利美容名店，先則，由被告甲○○向前往消費之顧客丙○○，訛稱僅係做形式
    業績，除當日消費額新臺幣（下同）四千元外，加入會員費五萬元，再行取消，
    丙○○不疑有他，將其所有之臺灣中小企業銀行及慶豐銀行信用卡交付被告甲○○，被告甲○○竟擅自刷卡八萬元及五萬四千元，丙○○發現有異，當場要求取
    消，被告甲○○復向之誆稱隔日再行前往領取取消單，則由被告乙○○出面，意
    圖重施故技，並拒絕取消加入會員，因認被告乙○○與甲○○共同涉犯刑法第三
    百三十九條第一項之詐欺罪嫌云云。
二、按犯罪事實應依證據認定之，無證據不得推定其犯罪事實；不能證明被告犯罪者
    ，應諭知無罪之判決，刑事訴訟法第一百五十四條、第三百零一條第一項分別定
    有明文。又所謂認定犯罪事實之證據，係指足以認定被告確有犯罪行為之積極證
    據而言，如未發現相當證據，或證據不足以證明，自不能以推測或擬制之方法，
    以為裁判基礎。且告訴人之告訴，係以使被告受刑事訴追為目的，是其陳述是否
    與事實相符，仍應調查其他事實以資審認，始得為不利被告之認定。又認定不利
    於被告之事實，需依積極證據，茍積極證據不足為不利於被告事實之認定時，即
    應為有利於被告之認定，更不必有何有利之證據。次按，刑事訴訟上證明之資料
    ，無論其為直接證據或間接證據，均須達於通常一般人均不致於有所懷疑，而得
    確信其為真實之程度，始得據為有罪之認定，若其關於被告是否犯罪之證明未能
    達此程度，而有合理性懷疑之存在，致使無從形成有罪之確信，根據「罪證有疑
    ，利於被告」之證據法則，即不得遽為不利被告之認定，其以情況證據（即間接
    證據）斷罪時，尤須基於該證據在直接關係上所可證明之他項情況事實，本乎推
    理作用足以確證被告有罪，方為合法，不得徒憑主觀上之推想，將一般經驗上有
    利被告之其他合理情況逕予排除，此觀諸最高法院七十六年台上字第四九八六號
    、三十二年度上字六七號判例意旨亦甚明顯。再按，刑法第三百三十九條第一項
    詐欺罪之成立，以意圖為自己或第三人不法之所有，以詐術使人將本人或第三人
    之物交付為要件，所謂以詐術使人交付，必須被詐欺人因其詐術而陷於錯誤，若
    其所用方法，不能認為詐術，亦不致使人陷於錯誤，即不構成該罪。
三、本件公訴人認被告甲○○、乙○○涉有刑法第三百三十九條第一項詐欺取財罪嫌
    ，無非係以告訴人丙○○之指訴、信用卡交易明細暨繳款通知書二紙為其論據。
    訊據被告甲○○固坦承有向告訴人推銷加入會員之事實，惟被告甲○○、乙○○
    均堅決否認有何詐欺取財犯行，被告甲○○辯稱：告訴人經伊推銷刷卡加入會員
    ，伊並未佯稱僅係作業績，刷卡後可取消，伊未詐欺告訴人等語；被告乙○○則
    辯稱：僅係告訴人於刷卡後隔天至店裡時在場而已，亦未詐欺告訴人等語。
四、經查：
  （一）告訴人於八十八年五月二十九日二十一時許，前往臺北市○○區○○街十三
        號三樓之尤加利美容名店消費，並於隔日零時十三分以所有臺灣中小企業銀
        行之信用卡（卡號：000000000000000號）經由手刷式刷卡
        機刷卡五萬四千元，嗣再以所有之慶豐銀行信用卡（卡號：0000000
        000000000號），於同日零時十九分五十一秒及零時二十二分三十
        三秒以電腦連線刷卡機刷卡二次，金額分別為五萬元及三萬元等情，固有臺
        灣中小企業銀行與慶豐銀行信用卡帳單（見偵查卷第二十二頁、第二十三頁
        ）、臺灣中小企業銀行八十九年八月二十四日八九個管字第０八一八二號函
        （含附件信用卡交易明細暨繳款通知書）、九十年八月十三日九０個管字第
        ０七０七五號函及同年十一月九日九０個管字第一０二０六號函、慶豐商業
        銀行九十年四月三日（90）慶銀消卡消催字第０７２號函（含附件信用卡簽
        帳明細資料）及九十年八月二十一日（90）慶銀消卡催字第一七五號函及同
        年十一月二十七日（九十）消卡催字第２４７號函附卷可稽。
  （二）惟告訴人先於警局詢問時陳稱因被告甲○○告以臺灣中小企業行信用卡刷不
        出來，才又拿慶豐銀行信用卡來刷等語（見偵卷第四頁反面），嗣於檢察官
        偵查時另稱因見臺灣中小企業銀行信用卡交易取消的動作不是很正式，於是
        另外拿慶豐銀行的信用卡給被告甲○○刷等詞（見偵卷第二十七頁反面），
        於本院訊問時則稱先以臺灣中小企業銀行信用卡刷，後來覺得取消單怪怪的
        ，所以要求重新再用另外一張慶豐銀行的卡來刷，因為臺灣中小企業銀行的
        卡額度不夠了等語，則告訴人就其先後以不同信用卡刷卡三次的原因陳詞前
        後不一，所為指訴已難遽信。又告訴人於偵查及本院審理中一再陳稱八十八
        年五月三十日以慶豐銀行信用卡刷卡部分，曾簽一張以電腦列印之信用卡交
        易取消單（見偵卷第二十七頁反面、第二十八頁、本院九十年十月二十五日
        訊問筆錄第四頁），惟告訴人上開信用卡交易並無取消交易之紀錄，有慶豐
        銀行九十年五月十五日（90）慶銀消卡催字第一０一號函附卷可參，告訴人
        此部分之指訴亦非無疑。
  （三）反之，尤加利美容名店會員入會費，可分為三萬、五萬、八萬等不同等級，
        業據被告等供陳明確，並為告訴人所是認，而告訴人於八十八年五月三十日
        前往消費四千元，亦據告訴人自承在卷，與告訴人上開日期以前揭信用卡刷
        卡的金額五萬四千元、三萬元及五萬元互核，其中四千元係當日消費金額，
        其餘十三萬元分三次刷卡，各為五萬元、三萬元、五萬元，亦與尤加利美容
        名店會員入會不同等級應繳之會費相符，參以被告乙○○於本院訊問時供稱
        ：「 (問：客人有無可能同時購買二個五萬的會員證同時這樣買？）有可能
        跟兩個美容師買，有時候先加入五萬元，然後再升級再加入五萬元變成十萬
        元。」、「 (問：為何有時五萬再加五萬升級變十萬？）五萬變十萬折扣不
        同．．．」等語（見本院九十年五月二十一日訊問筆錄），是告訴人於同日
        刷卡三次，金額達十三萬四千元，或因被告甲○○之推銷而以升級之方式購
        買較高等級之會員，被告甲○○所辯即非全然無稽。
  （四）又告訴人於八十八年五月二十九日二十一時許前往尤加利美容名店消費時，
        係由被告甲○○接洽推銷告訴人加入會員，隔日告訴人要求退費時，被告乙○○始在場一節，業據被告乙○○供陳在卷，復為告訴人所是認；被告乙○○於刷卡隔日係告知告訴人如果信用卡刷卡有錯誤，一定會退錢，但是還要
        刷卡沖帳等語，亦據告訴人陳訴在卷，而如欲取消以電腦連線刷卡機刷卡之
        信用卡交易，須再行刷卡沖帳等情，亦有慶豐銀行九十年五月十五日（90）
        慶銀消卡催字第一０一號函在卷可稽，足見被告乙○○稱欲取消信用卡交易
        須再行刷卡沖帳乙節，並非無據。故由前開說明可知，被告乙○○於告訴人
        刷卡時並未在場，而於告訴人要求退費時，被告乙○○亦未表明絕對不可退
        費，再參以被告甲○○於本院訊問時陳稱顧客要求退費的手序是以口頭向店
        長層報，店長姓李，由上級處理決定退費等情（見本院九十年十月二十五日
        訊問筆錄），實難認被告乙○○就告訴人指稱前一日遭被告甲○○詐騙刷卡
        之事，與被告甲○○間有何犯意之聯絡及行為分擔。
  （五）綜上所述，本案除告訴人之指訴及信用卡消費帳單外，尚無證據證明被告甲○○曾告知告訴人僅係作形式業績，先刷卡後取消等情，而依前開說明，告
        訴人之指訴已先後不一有瑕疵，被告甲○○之辯稱亦非全然無稽，故告訴人
        雖於短短十分鐘內刷卡達十三萬四千元，然或因一時與起，失所考慮，非必
        出於被告甲○○詐欺所致，尚難逕以此揣測被告甲○○有詐欺犯行。至於被
        告乙○○於告訴人刷卡時並未在場，且無任何證據證明其與被告甲○○有何
        詐欺之犯意聯絡及行為分擔，自亦難認被告乙○○有何詐欺行為。此外，復
        查無其他積極證據足認被告甲○○、乙○○有公訴人所指之詐欺犯行，揆諸
        首揭說明，尚難以告訴人片面之指訴遽入被告等二人於罪，既不能證明被告
        等二人犯罪，自應諭知被告等二人無罪。
據上論斷，應依刑事訴訟法第三百零一條第一項，判決如主文。
本案經檢察官林淑玲到庭執行職務。
中      華      民      國      九十      年      十二    月    二十    日
                                      臺灣臺北地方法院刑事第八庭
                                          法  官  鄭  佾  瑩
右正本證明與原本無異。
如不服本判決，應於判決送達後十日內向本院提出上訴狀(應抄附繕本)。告訴人
或被害人如對於本判決不服者，應具備理由請求檢察官上訴，其上訴期間之計算
係以檢察官收受判決正本之日期為準。
                      書記官    何適熹
中      華      民      國      九十一    年        一    月      九    日


司法院資訊處製作；財團法人民間司法改革基金會備份。
